【裁判字號】    97,簡,352
【裁判日期】    970825
【裁判案由】    就業服務法
【裁判全文】
臺北高等行政法院簡易判決
                                     97年度簡字第00352號
原      告  甲○○○○○○○○.
被      告  臺北縣政府
代  表  人  乙○○（縣長）
上列當事人間因就業服務法事件，原告不服行政院勞工委員會中
華民國97年3 月28日勞訴字第0970000894號訴願決定，提起行政
訴訟。本院判決如下：
    主  文
原告之訴駁回。
訴訟費用由原告負擔。
    事實及理由
一、程序說明：
    本件因屬不服行政機關所為罰鍰處分而涉訟，其標的之金額
    為新臺幣（下同）3 萬元，係在20萬元以下，依行政訴訟法
    第229 條第1 項第2 款、第2 項規定及司法院民國（下同）
    92年9 月17日（92）院臺廳行一字第23681 號令，應適用簡
    易程序，本院並依同法第233 條第1 項規定，不經言詞辯論
    ，逕行裁判。
二、事實概要：
    原告經行政院勞工委員會( 下稱勞委會) 以95年6 月1 日勞
    職規字第951149358 號函核准於台北縣淡水鎮○○路○ 段15
    9 號康舒科技股份有限公司( 下稱康舒公司) 擔任專案管理
    工程師之職，核准聘僱起迄期間為95年6 月1 日至96年4 月
    23日，惟原告自95年4 月26日起，即開始為康舒公司工作，
    有違反就業服務法第43條規定之情事，嗣因原告提起勞資爭
    議協調而被查獲，被告乃依同法第68條第1 項規定，作成96
    年12月14日北府勞外字第0960807523號就業服務法罰鍰裁處
    書，處原告罰鍰30,000元( 下稱原處分) 。原告不服，提起
    訴願，遭決定駁回，遂向本院提起行政訴訟。
三、兩造聲明：
  (一)原告聲明求為判決：
    1.訴願決定及原處分均撤銷。
    2.訴訟費用由被告負擔。
  (二)被告聲明求為判決：
    1.原告之訴駁回。
    2.訴訟費用由原告負擔。
四、兩造之爭點：
  (一)原告主張之理由：
    1.原告係外籍人士，不諳中文，亦不曉中華民國法律，應新
      僱主康舒公司要求應於95年4 月24日報到，主觀上認為公
      司已完成相關程序，完成原告工作許可之申請，遂與原僱
      主「日月光半導體製造股份有限公司( 下稱日月光公司)
      」終止聘僱契約，轉至康舒公司。未料康舒公司竟未完成
      相關程序，卻仍保證可以開始工作且一切都會沒事，不會
      有違法情事云云。原告基於信賴原則始相信對方，竟遭康
      舒公司欺騙，原告實無違反之犯意甚明，本不應處罰。退
      步言，縱有責任，以原告之可歸責性甚低。被告處以康舒
      公司150,000 元罰鍰；處以原告30,000元罰鍰，以雙方社
      會地位、財力與權力關係以觀，罰鍰對前者而言乃九牛一
      毛；對後者則相當於一個月之生活( 育嬰) 費用。
    2.再者，本案之另件勞委會97年3 月4 日勞職規字第097050
      2327號函令原告應於該文送達日起14日內出國，並不得再
      於中華民國境內工作之處分甫經行政院於97年5 月22日撤
      銷在案。原告擬援用行政院97年5 月22日院臺字第097008
      5715號決定書撤銷理由之一供參考：「訴願人( 即原告)
      原或許可受僱於日月光公司，於聘僱許可有效期間內辦理
      轉聘，康舒公司早於95年4 月13日即申請聘僱訴願人，惟
      因申請文件疏漏，歷經三次補正，以致遲於95年6 月1 日
      始取得新聘僱許可，期間訴願人因與康舒公司簽訂契約，
      約明有效期間始於95年4 月24日，乃依據該公司要求於當
      日報到，同日向日月光公司辭職，核與未申請聘僱許可從
      事工作之情形，尚屬有間」( 見該決定書「理由欄第3 頁
      第10行至16行)，尚請審酌。
  (二)被告主張之理由：
    1.依就業服務法第43條規定：「除法本法另有規定外，外國
      人未經雇主申請許可，不得在中華民國境內工作。」就業
      服務法第68條第1 項規定：「違反... 第43條... 規定者
      ，處新臺幣3萬元以上15萬元以下罰鍰。」
    2.原告本係合法受僱於日月光公司，後於95年4 月初欲至康
      舒公司任職，與其簽訂勞動契約，並約定由僱主康舒公司
      負責申請聘僱許可。康舒公司曾於95年4 月6 日以電子郵
      件通知原告可於同年4 月24日報到，惟康舒公司係於95年
      4 月13日始送件向勞委會申請聘僱許可，期間因需補正申
      請文件，勞委會至95年6 月1 日始核發聘僱許可，許可起
      始日即為發文日 。
    3.原告雖主張不諳中文亦不曉中華民國法律，惟原告既於中
      華民國境內工作，自應了解相關法令規定，不應以語言能
      力作為卸責之辭，且依行政罰法第8 條前段規定：「不得
      因不知法規而免除行政處罰責任。」故原告違法之行為仍
      應受本法之規範。
    4.原告又表示因康舒公司要求於95年4 月24日報到，主觀上
      認為公司已完成工作許可之申請等語；惟原告於同年11月
      13日向被告勞工局提起勞資爭議之文件內，明確提及在報
      到當日被告知聘僱許可尚未完成。原告之勞動契約雖約定
      聘僱許可由康舒公司負責，且原告稱當時康舒公司向其保
      證可以開始工作，一切都會沒事，便基於信賴原則而開始
      工作，然原告被康舒公司告知尚未取得許可乃為事實，原
      告於已知無聘僱許可之狀況下仍為康舒公司提供勞務，縱
      有雙方約定予信賴之理由，仍難謂其無過失。至罰鍰金額
      一節，被告係依行政罰法第18條規定，審酌原告應受責難
      之程度而處以罰鍰最低額，裁處書內亦載明此點。
    5.有關行政院97年5 月22日院臺字第0970085715號訴願決定
      書所持撤銷處分之理由部分，以就業服務法第42條與第43
      條並論，即指為保障國民工作權，外國人在中華民國境內
      工作需持有工作許可。本案康舒公司雖已於95年4 月13日
      向行政院勞委會提出申請原告工作許可，惟勞委會於同年
      6 月1 日始核發許可，核准原告自發文之日起開始工作，
      故於勞委會尚未核發許可前，並不屬可工作期間。原告違
      法事實洵堪認定。
五、得心證之要領：
  (一)按「除本法另有規定外，外國人未經雇主申請許可，不得在
    中華民國境內工作。」「違反……第43條……規定者，處新
    臺幣3 萬元以上15萬元以下罰鍰。」分別為就業服務法第43
    條及第68條第1 項所明定。就業服務法第43條明文規定外國
    人未經雇主申請許可，不得在中華民國境內工作，旨在保障
    國民工作權、維持社會秩序而避免妨礙本國人之就業機會、
    勞動條件、國民經濟發展及社會安定。是原告如需在中華民
    國境內從事工作，即應依法經雇主申請許可。
  (二)上開事實概要欄所述之事實，除後列之爭點事項外，其餘為
    兩造所不爭執，並有原處分書、原告96年12月28日陳情書中
    英文內容、原告95年10月11日與11月9 日與康舒公司往來信
    件、臺灣臺北地方法院96年度勞訴字第70號民事判決、臺北
    縣政府95年11月28日處理外籍勞工爭議協調會議紀錄、臺北
    縣政府95年12月13日處理外籍勞工爭議協調會議紀錄、原告
    專業外國人詳細資料、臺北縣政府96年9 月11日外國專業人
    員查察業務談話記錄、勞委會95年6 月1 日勞職規字第9511
    49358 號函、被告96年10月15日北府勞服字第0960658399號
    裁處書、被告96年12月14日北府勞外字第0960807523號裁處
    書、繳款書、勞委會96年6 月27日勞職規字第0960501276號
    函、勞委會96年3 月6 日勞職規字第0960501278號函、被告
    96年5 月15日北府勞外字第0960311396號函、勞委會96年11
    月20日勞職規字第0960509061號函、各類所得扣繳暨免扣繳
    憑單( 外僑及大陸地區人民、單位專用) 、原告平均工資說
    明、原告支薪明細、原告薪資條、原告薪資匯款之銀行帳戶
    資料、行政院97年5 月22日院臺訴字第0970085715號決定書
    等件附原處分卷、訴願卷及本院卷可稽，為可確認之事實。
  (三)查原告與康舒公司於95年4 月7 日簽立聘僱契約書，擔任康
    舒公司淡水廠規劃管理工程師，康舒公司遂於95年4 月13日
    送件向勞委會申請聘僱許可，經勞委會核准原告於台北縣淡
    水鎮○○路○ 段159 號康舒公司擔任專案管理工程師之職，
    核准聘僱起迄期間為95年6 月1 日至96年4 月23日等情，有
    勞委會95年6 月1 日勞職規字第951149358 號函及臺灣臺北
    地方法院96年度勞訴字第70號民事判決等件在卷可稽，揆諸
    前揭規定，原告應於核准聘僱期間即95年6 月1 日至96年4
    月23日始可於康舒公司工作。惟原告自95年4 月26日起，即
    開始為康舒公司工作，為原告所不爭( 見起訴狀第2 頁第3
    行) ，則原告有未經雇主申請許可，在中華民國境內工作之
    違規事證明確，堪以認定。
  (四)原告雖主張其不諳中文亦不曉中華民國法律，應新僱主康舒
    公司要求於95年4 月24日報到，主觀上認為公司已完成相關
    程序，完成原告工作許可之申請，並無違反就業服務法之故
    意或過失云云。惟按行政罰法第8 條：「不得因不知法規而
    免除行政處罰責任。但按其情節，得減輕或免除其處罰。」
    ，參照法務部95年10月5 日法律字第0950037688號函示：「
    行政罰法第8 條所稱『不知法規』係指行為人不知法規所『
    禁止』或『要求應為』之行為義務為何而言，並非指違反行
    政法上義務行為人必須要對自己的行為究係違反何法規之規
    定有所認知。是以，行為人如已知悉法規所禁止或要求應為
    之行為或不行為義務為何，就該違反行政法上義務之行為而
    言，行為人即已具備不法意識（違法性認識），應無本法第
    8 條但書適用之餘地」就業服務法自81年5 月8 日公布施行
    ，人民即有知悉並遵守之義務，況原告之前曾受僱於日月光
    公司，應已知悉外國人在我國就業之相關法令規定。而原告
    自承於95年4 月24日向康舒公司報到時，經康舒公司告知工
    作許可尚未到期云云，有陳情書在卷可稽( 見訴願卷第2頁)
    ，則原告知悉法規所要求應為之行為義務為何，仍未經許可
    ，於核准聘僱期間95年6 月1 日屆至前，即於康舒公司工作
    ，則原告於明知無工作許可的狀況下仍為康舒公司提供勞務
    ，難謂無過失，其對違法性有所認識，自不得再以不知法律
    ，執為免責或排除法定義務之論據。
(五)、原告另主張其遭康舒公司欺騙，實無違反之犯意，縱有責任
    ，可歸責性甚低。被告處以康舒公司150,000 元罰鍰；處以
    原告30,000元罰鍰，以雙方社會地位、財力與權力關係以觀
    ，罰鍰對前者而言乃九牛一毛；對後者則相當於一個月之生
    活( 育嬰) 費用云云。惟按行政機關行使裁量權，不得逾越
    法定之裁量範圍，並應符合法規授權之目的，行政程序法第
    10條有明文規定。故行政處分須具合法性與目的性，行政機
    關行使裁量權限應遵守法律優越原則，並不得違背比例原則
    。查原告未經雇主申請許可，在中華民國境內工作，核係違
    反就業服務法第43條規定，依同法68條第1 項規定，得處3
    萬元以上15萬元以下罰鍰。則立法者授權行政機關得於3 萬
    元以上15萬元以下之範圍內行使裁量權，科處罰鍰，而此等
    行政裁量，係法律許可行政機關行使職權時，得為之自由判
    斷，但行政機關行使裁量權仍不得超越授權之範圍。本件被
    告在規定罰鍰範圍內，參酌原告違法情節，科處原告最低罰
    鍰3 萬元，尚屬相當，並無違反比例原則，是原告此部分之
    主張，亦無足採。
(六)、至原告所引行政院97年5 月22日院臺字第0970085715號決定
    書，係以「原告原許可受僱於日月光公司，於聘僱許可有效
    期間內辦理轉聘，康舒公司早於95年4 月13日即申請聘僱訴
    願人，惟因申請文件疏漏，歷經三次補正，以致遲於95年6
    月1 日始取得新聘僱許可，期間原告因與康舒公司簽訂契約
    ，約明有效期間始於95年4 月24日，乃依據該公司要求於當
    日報到，同日向日月光公司辭職，核與未申請聘僱許可從事
    工作之情形，尚屬有間，且同一違法事實，業經被告以96年
    12 月14 日北府勞外字第0960807523號就業服務法罰鍰裁處
    書處以原告罰鍰30,000元，是否已達行政目的，有無另依同
    條第3 規定為限令出國處分之必要等」為由，撤銷限令出國
    處分，與本案情節事實及適用之法律不同，尚難比附援引，
    且上開訴願決定書亦肯認原告有於取得聘僱許可前即受僱康
    舒公司從事工作，違反就業服務法第43條規定之事實( 見決
    定書理由欄第3 頁第8 -10 行) ，尚難據為有利於原告之認
    定。
六、綜上所述，原告所訴各節，均非可採，被告依首揭規定處原
    告罰鍰30,000元，認事用法，核無違誤，訴願決定遞予維持
    ，亦無不合，原告徒執前詞，訴請撤銷，為無理由，應予駁
    回。
據上論結，本件原告之訴為無理由，依行政訴訟法第233條第1項
、第98 條第1項前段，判決如主文。
中    華    民    國    97    年    8    月    25     日
                      臺北高等行政法院第一庭
                                      法  官  林惠瑜
上為正本係照原本作成。
本件以訴訟事件所涉及之法律見解具有原則性者為限，始得於本
判決送達後20日內向本院提出上訴狀並表明上訴理由，如已於本
判決宣示後送達前提起上訴者，應於判決送達後20日內補具上訴
理由（均按他造人數附繕本），且經最高行政法院許可後方得上
訴。
中    華    民    國    97    年    8    月    25     日
                                      書記官  劉道文


司法院資訊處製作；財團法人民間司法改革基金會備份。
